臺灣桃園地方法院刑事判決
111年度交簡上字第23號
上  訴  人  
即  被  告  歐明錡


上列上訴人即被告因過失傷害案件，不服本院中華民國110年11
月30日110年度桃交簡字第2571號刑事簡易判決（檢察官聲請簡
易判決處刑案號：110年度偵字第24755號），提起上訴，本院管
轄之第二審合議庭判決如下： 
    主  文
上訴駁回。
歐明錡緩刑貳年。 
    事  實
一、歐明錡明知其未考領有黃牌大型重型機車之駕駛執照，不得
    無照騎乘黃牌大型重型機車上路，仍於民國110年4月4日下
    午3時許，騎乘車牌號碼000-0000號黃牌大型重型機車搭載
    歐宛頤，沿桃園市龜山區忠義路2段往忠義路3段方向行駛，
    迨同日下午3時16分許，行至忠義路2段與復興一路交岔口，
    右轉復興一路往文化三路方向行駛時，本應注意行經行人穿
    越道，遇有行人穿越時，無論有無交通指揮人員指揮或號誌
    指示，均應暫停讓行人先行通過，而依當時天候陰、日間自
    然光線、柏油路面乾燥、無缺陷、無障礙物、視距良好，無
    不能注意之情事，竟疏未注意，於右轉復興一路時未禮讓行
    走在行人穿越道之何偉明，何偉明因而遭上開機車碰撞致當
    場倒地，受有頭皮開放性傷口、頭部鈍傷、右上臂挫傷及左
    側第九肋骨骨折等傷害。嗣歐明錡於肇事後，即向到場處理
    員警坦承肇事，對於未發覺之罪自首而接受裁判。
二、案經何偉明訴由桃園市政府警察局龜山分局移送臺灣桃園地
    方檢察署檢察官偵查後聲請以簡易判決處刑。
    理  由
一、本案所引用之供述及非供述證據，經本院依法踐行調查證據
    程序，檢察官、被告歐明錡均不爭執各該證據之證據能力，
    且亦查無依法應排除其證據能力之情形，是後述所引用證據
    均有證據能力。 
二、訊據被告對上揭事實於偵查及本院審理中均坦承不諱，核與
    證人即告訴人何偉明於警詢及偵查中證述相符，且有診斷證
    明書、道路交通事故現場圖、道路交通事故調查報告表㈠、
    道路交通事故調查報告表㈡、現場照片、監視器畫面翻拍照
    片、桃園市政府警察局道路交通事故當事人登記聯單等在卷
    可稽（見偵卷，第21至22頁、第35頁、第37頁、第39頁、第
    41頁、第43頁、第49至65頁、第73至74頁），足認被告自白
    與事實相符，犯行堪以認定。
三、按汽車行經行人穿越道，遇有行人穿越、攜帶白手杖或導盲
    犬之視覺功能障礙者時，無論有無交通指揮人員指揮或號誌
    指示，均應暫停讓行人、視覺功能障礙者先行通過，道路交
    通安全規則第103條第3項定有明文。查，被告為考領有普通
    重型機車駕駛執照之人，有證號查詢機車駕駛人資料在卷可
    參（見偵卷，第47頁），對上揭規則自難諉稱不知，自應遵
    守相關規定，且事故發生時天候陰、日間自然光線、柏油路
    面乾燥、無缺陷、無障礙物、視距良好，有前開道路交通事
    故調查報告表㈡在卷可按，無不能注意之情事存在，竟疏未
    注意而釀成事故，具有過失至明。
四、論罪科刑：
①、按道路交通管理處罰條例第86條第1項關於汽車駕駛人，無駕
    駛執照駕車，因而致人受傷或死亡，依法應負刑事責任者
    ，加重其刑至2分之1之規定，乃就刑法分則中過失傷害或致
    死之犯罪類型，因特定之犯罪地點變更而予以加重刑罰，而
    成立另一獨立之罪，屬刑法分則之加重。又汽車駕駛人肇事
    因而致人受傷或死亡，依法應負刑事責任者，同時具有道路
    交通管理處罰條例第86條第1項所定無駕駛執照駕車、酒醉
    駕車、吸食毒品或迷幻藥駕車、行駛人行道或行經行人穿越
    道不依規定讓行人優先通行等加重事由二種以上時，類如刑
    法第321條第1項同時具有多種加重事由之加重竊盜罪之情形
    ，仍只構成單一加重竊盜罪，只於主文將加重事由諭知即可
    ，而非構成多數之加重竊盜罪。蓋立法意旨以具有上開加重
    事由仍駕駛，所造成之危險性遠大於未具有上開加重事由而
    駕駛之行為，是特將之列為加重刑罰事由，只加重一次即可
    。查，被告於案發時所騎乘之車牌號碼000-0000號機車為排
    氣量278CC之黃牌大型重型機車，其無黃牌大型重型機車駕
    駛執照，有車號查詢機車車籍資料及證號查詢機車駕駛人資
    料在卷可佐（見偵卷，第47頁），被告無照騎乘黃牌大型重
    型機車上路，行經行人穿越道時，未依規定暫停讓行人即告
    訴人優先通行，自屬道路交通管理處罰條例第86條第1項所
    稱無駕駛執照駕車及行經行人穿越道不依規定讓行人優先通
    行等加重事由。
②、核被告所為，係犯道路交通管理處罰條例第86條第1項、刑法
    第284條前段之汽車駕駛人無駕駛執照駕車，行經行人穿越
    道不依規定讓行人優先通行之過失傷害罪，並應依道路交通
    管理處罰條例第86條第1項之規定，加重其刑。聲請簡易判
    決處刑意旨漏論道路交通管理處罰條例第86條第1項之規定
    ，容有未洽，然與本院認定之犯罪事實具備社會基礎事實同
    一，爰依刑事訴訟法第300條規定變更法條。 
③、被告於肇事後仍留在現場，並向到場之處理員警坦承肇事乙
    情，有道路交通事故肇事人自首情形紀錄表可參（見偵卷，
    第29頁），屬對於未發覺之罪自首而接受裁判，爰依刑法第
    62條前段規定減輕其刑，並依法先加後減之。 
五、原審以被告前揭犯行，事證明確，援引道路交通管理處罰條
    例第86條第1項、刑法第284條前段、第62條前段、第41條第
    1項前段等規定論罪科刑，並審酌被告無照駕駛黃牌大型重
    型機車，行經行人穿越道時未禮讓告訴人，驟然右轉，致生
    本件交通事故，使告訴人受有事實欄所載傷害，自應予非難
    ，兼衡酌被告雖坦承犯行，但未賠償告訴人因交通事故所受
    之損害，以及告訴人就本件之量刑意見，暨被告於警詢時
    自陳為國中畢業之智識程度、業工、小康之家庭生活經濟狀
    況，本案過失之情節及告訴人所受之傷勢等一切情狀，量處
    有期徒刑4月，並諭知易科罰金之折算標準為新臺幣（下同
    ）1,000元折算1日，核其認事用法俱無違誤，量刑亦稱妥適
    ，被告主張原審量刑過重，自屬無據，其上訴應予駁回。
六、被告未曾因故意犯罪受有期徒刑以上刑之宣告，此有臺灣高
    等法院被告前案紀錄表1份在卷足參，而被告業於本院111年
    2月25日準備程序中與告訴人以19萬元達成和解，並當場給
    付10萬元，另約定餘款9萬元分30期給付與告訴人，此有本
    院111年2月25日準備程序筆錄、111年度桃司簡調字第57號
    調解筆錄等在卷可參，是被告於本案犯後已積極彌平其對告
    訴人造成之傷害，堪認有悛悔之意，足認被告經此偵、審教
    訓及本次罪刑之科處，自當知所惕勉，信無再犯之虞，是綜
    上各情，本院因認對被告宣告之刑以暫不執行為適當，爰依
    刑法第74條第1項第1款之規定併諭知緩刑2年，以啟自新。
七、據上論斷，應依刑事訴訟法第455條之1第1項、第3項、第36
    8條，刑法第74條第1項第1款，判決如主文。 
本案經檢察官楊挺宏聲請以簡易判決處刑，檢察官賴怡伶到庭執行職務。 　　　　　　　　　　　　　　　　
中　　華　　民　　國　　111 　年　　3 　　月　　23　　日
            刑事第十二庭 審判長   法　官　張宏任
　　　　　　　　　                法  官  林姿秀
　　　　　　　　　                法  官  陳華媚
以上正本證明與原本無異。
不得上訴。
    　　　　　　　　　　　　　　　書記官　陳美靜　　　　
中　　華　　民　　國　　111 　年　　3 　　月　　23　　日